【裁判字號】    91,訴,403
【裁判日期】    920305
【裁判案由】    新型專利異議
【裁判全文】
臺北高等行政法院判決                              九十一年度訴字第四○三號
                              .
    原      告  國霸機械工程有限公司
    代  表  人  甲○○董事長.
    訴訟代理人  丁○○總經理.
                蔣瑞琴律師
    被      告  經濟部智慧財產局
    代  表  人  蔡練生（局長）
    訴訟代理人  丙○○
    參  加  人  光寶科技股份有限公司
                （原台灣光寶電子股份
                有限公司）
    代  表  人  乙○○董事長.
    訴訟代理人  謝宗穎律師
右當事人間因新型專利異議事件，原告不服經濟部中華民國九十年十二月三日經（九
○）訴字第○九○○六三二九一六○號訴願決定，提起行政訴訟，並經本院裁定允許
參加人獨立參加本件被告之訴訟。本院判決如左：
    主  文
原告之訴駁回。
訴訟費用由原告負擔。
    事  實
壹、事實概要：
    緣參加人光寶科技股份有限公司（原台灣光寶電子股份有限公司）前於民國（以
    下同）八十四年七月二十四日以「鎖式支架與模粒扶座結合之結構」向前經濟部
    中央標準局（八十八年一月二十六日改制為智慧財產局）申請新型專利，經該局
    編為第00000000號審查，准予專利（以下簡稱系爭案）。公告期間，原
    告以其不符新型專利要件，對之提起異議，並提出異議附件二據稱係原告與惠普
    科技股份有限公司（以下簡稱惠普公司）共同開發之產品照片（以下簡稱附件二
    ）、附件三係西元一九九○年及西元一九九二年間之T1-3/4型產品設計圖（以下
    簡稱附件三）、附件四係系爭案圖式與附件三設計圖之比較圖式（以下簡稱附件
    四）、附件五係西元一九九三年七月五日開立之訂購單正本及八十二年八月四日
    編號SU00000000之統一發票正本（以下簡稱附件五）、附件六係西元一九九三年
    產品設計圖影本四份（以下簡稱附件六）、附件七係西元一九九四年四月十一日
    圖面傳真本（以下簡稱附件七）、附件八係西元一九九三年十月五日、西元一九
    九四年一月四日及西元一九九五年八月三日開立之產品訂購單正本，及八十二年
    十月二十日、八十三年一月十一日及八十四年四月二十一日開立之統一發票正本
    （以下簡稱附件八）、附件九係西元一九九五年產品設計圖影本二份（以下簡稱
    附件九）為證據。案經被告審查，於八十八年九月二十七日以（八八）智專（七
    ）○五○一七字第一三四○九八號專利異議審定書為異議成立之處分。參加人不
    服，訴經經濟部於八十九年三月三十一日以經（八九）訴字第八九○八六三九二
    號訴願決定書撤銷原處分。案經被告重為審查，於九十年七月十九日以（九○）
    智專三（一）○二○三一字第○九○八九○○一一七四號專利異議審定書為異議
    不成立之處分。原告不服，提起訴願，遭駁回後，遂向本院提起行政訴訟，並經
    本院裁定允許參加人獨立參加本件被告之訴訟。
貳、兩造聲明：
一、原告聲明：求為判決
１、訴願決定及原處分均撤銷。
２、命被告為「第00000000號『鎖式支架與模粒扶座結合之結構』之專利異
    議成立，應不予專利」之處分，或另為適法之處分。
３、訴訟費用由被告負擔。
二、被告聲明：求為判決如主文所示。
、兩造爭點：
    原告於異議時所提出之附件二至附件九之證據是否足以證明系爭案不具新穎性及
    進步性，而不符新型專利要件？
一、原告陳述：
１、參加人於八十四年七月二十四日以「鎖式支架與模粒扶座結合之結構」向被告提
    出新型專利申請，而經被告審定核准並公告於八十七年二月一日之專利公報。惟
    系爭案有違專利法第九十五條及九十六條第一款之規定，原告依專利法第一百零
    一規定，向被告提出異議，並檢附相關證據，詎被告竟未詳細審酌證據，而認原
    告之異議不成立。
２、被告審定異議不成立及經濟部訴願決定駁回訴願，係以原告異議中所附證據：
(1)、附件二之實物並非根據附件三所製造，且實物照片上並無拍攝日期，故附件二不
    具證據力。
(2)、附件五之發票品名稱中之記載與附件三之設計圖並無直接關聯，故附件五無證據
    力。
(3)、附件三、七、九，均屬公司內部文件，並無明確關聯證據顯示其公開之事實。
(4)、附件四係依據附件三而作，附件四無足採信。
(5)、附件八即西元一九九三年十月五日訂購單正本與八十二年十月二十日統一發票所
    記載「T1-3/4 METAL STRIP」亦如前述附件五與其他證據無法關聯之原因而不具
    證據力。
(6)、附件八之西元一九九四年一月四日及西元一九九五年八月三日開立之產品訂購單
    正本及八十三年一月十一日及八十四年四月二十一日開立之統一發票正本所載品
    名「0000-0000」，雖可證明附件六「B-0000-0000-0」、「SHEET 2 OF 5」圖上
    所載「0000-0000」 已公開販售，惟查附件六為影本且為公司內部資料，其僅具
    模組粒本體構造，尚乏與之配合之鎖式支架本體，且其下部延伸多數圓凸體並未
    見於系爭案上，顯然與系爭案之構造不同。惟被告上開審定顯有諸多違法之處，
    試析試如左。
３、系爭案不具新穎性：
(1)、專利權之目的，在獎勵發明人，以促進技術之創新及提升，惟因專利權賦予專利
    權人專屬之權利，故為平衡專利權人與社會大眾之權利，自應審慎區別專利權之
    權利範圍，與大眾習知技術之公共財部份，是以專利法第九十八條特別規定第一
    項即通稱新穎性及第二項即通稱進步性之專利要件，故申請標的需同時具有新穎
    性及進步性，方符合新型專利之要件。
(2)、本件系爭第00000000號專利，據其申請專利範圍之描述，係一種由鎖式
    支架與模組粒本體卡合而成之結構新型專利，其利用支架上支腳間之支撐座上之
    夾持體，卡合於模組粒上之扶座槽，故其技術特徵，除支腳上之支撐座及其上之
    夾持體外，亦包括模組粒上相應之扶座槽。
(3)、系爭案與引認案之結構相同：
    由專利公報中系爭案之圖示第二、三、四圖，對應原異議聲請中原告所附之附件
    六及附件三之產品設計圖，可知系爭案與引證案之結構相同。
(4)、依附件六及附件八可證模組粒本體業已公開使用：
、查被告辯稱「．．．惟附件六僅係影本，其真偽尚待其他關聯證據佐證判斷，故
    所載內容尚難遽採為真正，無法與附件八聯比而稱附件六已公開銷售，亦無從據
    附件六所載與附件三、八聯比而稱附件三設計圖之鎖式支架已公開販售」，乃偏
    離事實，有欠公允，按附件六為外國公司 HEWLETT PACKARD（HP公司）以規格化
    方式製作之「產品設計圖」，且其設計圖正本已由原告應前經濟部中央標準局專
    利處函（發文字號：標專甲一三○二六字第一八六七八號）之要求於八十七年
    五月二十二日呈交專利處，觀其設計圖正面蓋有HP馬來西亞公司章，背面並有HP
    公司人員簽名可知其為真正，何來真偽難辨之情形，又縱被告認憑此書面其有真
    假難辨之情形，亦應傳訊或函詢相關人士為調查或意見陳述，其未為任何查證，
    逕以真假難辨駁回原告之訴願，則令原告萬難甘服。
、按附件六「SHEET 2 of 5」B-0000-0000-0 之設計圖中，於TABLE1之表格中載明
    Part # 0000-0000, LEADFRAME TYPE.018" T1-3/4與附件八（八十四年訂購單）
    中貨物描述欄（Description）中記載HP PART NUMBER 0000-0000 PER HP DWG（
    按即圖式編號）B-0000-0000-0吻合，而與附件八（統一發票） 0000-0000 00UP
    STRIP MOLDR 上之記載亦一致，故三者相比較，有充分的證據關聯性，而附件八
    為原告正式開發之發票，且業於多年前據以為報稅資料，故附件六之設計圖之產
    品業已公開發行，殆無疑問，而被告卻置證據於不顧，則其處分，自屬違法。
、前項所稱Part#0000-0000為「模組粒本體構造」，LEADFRAME TYPE.018" T1-3/4
    為「鎖式支架本體構造」，在實務上，此兩部分可以分別製造、販售，因此附件
    八（統一發票、訂購單）僅屬「模組粒本體構造」，不過，另由附件三（產品設
    計圖）明顯可見「鎖式支架本體構造」與「模組粒本體構造」產品等均在系爭案
    申請專利前已公開販售。此項事實業經被告函詢第三人惠普公司予以肯認，由此
    可見被告所陳均非事實。
(5)、依附件八、附件六及附件三可證支架部分已公開使用：
、被告辯稱「．．．惟附件六為影本且為公司內部資料，且如前項所述，其僅具模
    組粒本體構造，尚乏與之配合之鎖式支架本體，顯然與系爭之構造不同」；被告
    所稱亦與事實不合，其理由如前所述；按私文書仍屬證據之一種，並非不具證據
    力，除該私文書屬非真正者外，如私文書為真正是與待證事實有關聯，；即難謂
    不得據為認定事實之證據（參前行政法院八十二年度判字第二五二五號判決）。
、附件八訂購單編號D0000000貨物描述欄載明：HP PART NUMBER:0000-0000 T1-3/
    4 30 UPS；統一發票UA00000000之備註欄記載D0000000，即為上指訂購單之編號
    ，而發票內品名：亦記載0000-0000 T1-3/4 30UPS；另訂購單編號00000000貨物
    描述欄載明HP PART NUMBER:0000-0000 00UP STRIP M01d．．．PER HP DWG（按
    即HP公司圖式編號）B-0000-0000-0；對照可知附件六圖式編號 B0000-0000-0之
    SHEET 2 of 5上載明 TABLE 1 PART#0000-0000 LEADFRAME TYPE.018" T1-3/4業
    已有銷售行為，又將附件六之記載可知該模組相對應之鎖式支架本件構造，即為
    附件三設計圖之產品，此由附件三D-0000-0000-0載明.018" T1-3/4；REFLECTOR
    MLE LEADFRAME ，與附件六中就鎖式支架之描述相同即知，又附件八訂購單編號
    00000000所載品名「HP PART NUMBER 0000-0000 00UP STRIP MOLD」可由統一發
    票YJ00000000所載品名0000-0000 00UP STRIP MOLD及備註CH/84/400/25298（出
    口報單編號）以及出口報單CH/84/400/25298及空運提單TPE 00 000000所載ORD-
    ER NO（按即訂購單編號）00000000及品名0000-0000 00UP STRIP MOLD獲得佐證
    。此等證據均有相當的證據關聯性，且足證系爭設計早已有銷售。
、鎖式支架部分：
    就鎖式支架部分，就原異議聲請中之附件三，其上載有日期 7/21/91，而被告於
    第一次審定程序中，曾以附件三之文件向惠普公司查詢，而由惠普公司以八十六
    年八月十三日函確定曾於該設計之產品為交易，此部分證據既為被告所自行查知
    ，自應援引以為證據。為此，僅提出惠普公司於八十四年五月二十四日向馬來西
    亞之「MATSUSHITA PRECISION IND. CO.」 公司訂購附件三鎖式支架之訂購單，
    由訂購單上貨物品名（Description）中不僅載有「T1-3/4.018 "」 之名稱，且
    載有設計圖圖號：「PER HP DWG:D-0000-0000-0」（即為附件三之圖號），可知
    附件三設計圖之產品確於被異議申請前即有銷售之事實。
、按商業交易習慣，訂購單與統一發票之產品名稱表示採用簡潔方式，而產品設計
    圖偏向技術方面，內容較為詳盡，在實務上，「訂購單」、「統一發票」與「產
    品設計圖」三者就產品名稱（標的物）之表達內容，難免發生「無法逐字相同」
    之情形，不過，詳查附件三（產品設計圖四份）與附件五（訂購單、統一發票）
    之內容，其間存在充分的證據關聯性，毋庸置疑。
、事實上，附件三（產品設計圖四份）與附件五（訂購單及統一發票）均屬同一產
    品之設計、訂貨、交貨等行為，其間有充分的關聯性，雖然其中對象（標的物）
    之稱呼不是「逐字」相同，惟由此等證據之實質內容觀之，不失其具有充分的證
    據力，足以構成撤銷系爭案之暫准專利權，參加人（專利申請人）在訴願程序誤
    導訴願決定機關作出「原處分撤銷」之結果，而事後被告又未查明事實真相，其
    認事用法均屬違法不當。
、參加人雖爭執「支架訂單之裝船交貨日期，在系爭案申請日期之後，故原告無以
    此訂單證明系爭案不具新穎性之問題，惟：
I、按申請時專利法第九十八條第一項第一款規定「申請前已見於刊物或已公開使用
    」為新型不具新穎性之情事。而查異議審定當時專利主管機關經濟部中央標準局
      公布之「專利審查基準」第 2-2-9頁記載：所謂「已公開使用」者．．．(2)以
    販賣為目的，而其物品已成為不特定人得為交易標的之階段（程度）時，即屬公
    開，並不以事實上已有交易行為為必要，因此公開標售應視同公開。
II、又查八十年六月經濟部中央標準局公布之「專利審查基準總則」第二十四頁：所
    謂「已公開使用」．．．(2)所謂販賣，僅須其物品已得為交易標的之階段（程度
    ）即可，並不以事實上已有交易行為為必要，因此公開標價應視同公開。
III、如上述可知，「支架訂單」之開立日期八十四年五月二十四日早於系爭案申請日
    期（八十四年七月二十四日），故知至遲於八十四年五月二十四日，該物品已為
    「得為交易標的」之階段，由此可見系爭案所請為申請前「已公開使用」之技術
    。被告、訴願決定機關之原處分、訴願決定均有違法之情事。
Ⅳ、雖被告及參加人爭執原告於本件行政訴訟中提出之惠普公司於八十四年五月二十
    四日向馬來西亞之「MATSUSHITA PRECISION IND. CO.」 公司訂購附件三鎖式支
    架之訂購單為新證據，並無參酌之必要，但與該證據相對應之支架設計圖 (D-00
    00-0000-0)業於異議案中以附件三提出，而除由原告於異議程序所提出之附件六
    上已有相對應支架之型號外，另被告亦曾就此附件三證物函詢惠普公司，而由惠
    普公司告知交易之事實，詎被告於第二次異議審定程序中，竟罔顧上述證據，逕
    認附件三乃屬公司內部資料，無證據顯示其有公開之事實，而原告於本件行政訴
    訟中提出之該證據，乃是舉發系爭案之同一基礎事實之證據，核屬同一舉發案之
    補強證據，顯非另一獨立之新證據，依改制前行政法院七十八年度判字第四三七
    號判例之意旨自應列入審酌，而無不列入考量之理。
４、原處分顯有違法：
(1)、如上所陳，附件八之西元一九九四年一月四日及西元一九九五年八月三日開立之
    產品訂購單正本及八十三年一月十一日及八十四年四月二十一日開立之統一發票
    正本上，皆已明載附件六「B-0000-0000-0」圖上所載之「0000-0000」已公開販
    售，則據該圖之同一表格中，亦記載有相對應之支架型號（LEADFRAME）為 018"
    T1-3/4，則將之與附件三之設計圖作比對，可知附件三之圖示之鎖式支架早已公
    開販售。
(2)、更何況，附件六所示之模組粒，業經公開出售，而上指模組粒上明顯具有相應之
    扶座槽，而此扶座槽部分既係系爭案之專利範圍所及，則此部分專利範圍，顯已
    喪失新穎性，被告竟無視此部分明確之事實，而仍予系爭案專利，則其不適之處
    自明。
(3)、至於被告所稱模粒下部延伸多數圓凸體未見於系爭案，故與系爭案構造不同時，
    更屬荒謬。蓋專利之比對，應就其專利範圍之構成元件逐一比對，而對非構成專
    利範圍之部分，則無比對之必要，而應予以剔除。今本件系爭案之專利範圍，既
    不包括模組粒之下部形狀，則在為專利比對時，自無將之一併列入之理，本件專
    利範圍既只在於支腳上具支撐座及其上之夾持體及模組粒上相應扶座槽之卡合結
    構，而附件六之模組粒上確有相應之扶座槽，故可知系爭案與附件六確屬相同結
    構，亦可合理推知附件六必有相應之支架，故系爭案確實不具新穎性，而不符合
    專利要件。
５、綜上所陳，請判決如原告訴之聲明。
二、被告陳述：
１、原告訴稱附件三具系爭案支腳間具夾持體之支撐座，及模組粒上之扶座槽之構造
    ，以及被告首次異議審定時向惠普公司查詢得其曾就附件三設計圖之產品為交易
    云云。惟該審定遭訴願決定機關於八十九年三月三十一日以經（八九）訴字第八
    九○八六三九二號訴願決定撤銷在案，該決定並針對附件二與附件三之間的關係
    提出二點質疑：(1)附件三之 D-0000-0000-0設計圖中鎖式支架相對於成對夾腳另
    側之多邊形片狀支撐座中並無圓孔，但附件二中下幅照片中則有一明顯之圓孔。
    (2)D-0000-0000-0設計圖面上有一箭頭指稱 「NO MLE FEAT ON EVERY 5'TH UNIT
    」字樣，其係指每經五個單位免除一個 MLE（多邊形片狀支撐座與一對夾腳）構
    件，因此整條鎖式支架之橫料帶上係採五個五個斷續間隔設置，然而附件二之實
    物照片則採連續設置等。被告重為審查經詳細比對附件三之 D-0000-0000-0設計
    圖與附件二之實物照片，前述差異確實存在，因此附件二之實物並非根據附件三
    之設計圖所製造，故而附件二、三無法互為聯比，亦難據附件二、三、五證明系
    爭案已有公開交易，再加上附件二之實物照片上並無拍攝日期，因此附件二應不
    具證據力。
２、原告復稱附件八之西元一九九四年一月四日及西元一九九五年八月三日開立之產
    品訂購單正本及八十三年一月十一日及八十四年四月二十一日開立之統一發票正
    本上，皆已載明附件六「B-0000-0000-0」圖上所載之「0000-0000」已公開販售
    ，則據該圖之同一表格中，亦記載有相對應之支架型號（LEADFRAME）為 018"T1
    -3/4，則將之與附件三之設計圖作比對，可知附件三之圖示之鎖式支架早已公開
    販售云云。惟附件六僅係影本，其真偽尚待其他關聯證據佐證判斷，故所載內容
    尚難遽採為真正，無法與附件八聯比而稱異議附件六已公開銷售，亦無從據附件
    六所載與附件三、八聯比而稱附件三設計圖之鎖式支架已公開販售。至原告另稱
    附件六模組粒業經公開出售係為被告所自承之事實，以及縱由附件六上之圖示無
    法證明系爭案之鎖式支架部分已喪失新穎性，至少亦可證明系爭案之模組粒部分
    ，並不具有新穎性云云。惟查被告迄未於兩次異議審定認定附件六具公開出售之
    事實，原審定僅指出附件八所載「0000-0000」，雖可證明附件六「B-0000-0000
    -0」、「SHEET 2 OF 5」圖上所載「0000-0000」 已公開販售，惟附件六僅具模
    組粒本體構造，尚乏系爭案之鎖式支架本體構造，復專利之審查係按申請專利範
    圍整體構造論究，尚無就部分構造作為認定依據之理，故而附件六模組粒既僅具
    系爭案部分構造，礙難作為整體構造已公開出售之採證依據。
３、原告又稱專利之比對，應就其專利範圍之構成元件逐一比對，而對非構成專利範
    圍之部分，則無比對之必要，而應予以剔除。系爭案之專利範圍，既不包括模組
    粒之下部形狀，則在為專利比對時，自無將之一併列入之理，系爭案專利範圍既
    只在於支腳上具支撐座及其上之夾持體及模組粒上相應扶座槽之卡合結構，而附
    件六之模組粒上確有相應之扶座槽，故可知系爭案與附件六確屬相同結構，亦可
    合理推知附件六必有相應之支架，故系爭案確實不具新穎性，而不符合專利要件
    云云。惟附件六為影本且為公司內部資料，且如前項所述，其僅具模組粒本體構
    造，尚乏與之配合之鎖式支架本體，顯然與系爭案之構造不同，至於其下部延伸
    多數圓凸體並未見於系爭案，僅併予指明與系爭案之差別，尚無不洽。
４、原告末稱：「附件三、七、九皆為內部文件，無法證明有公開之事實，惟據上指
    內部文件之日期（西元一九九一年七月二十一日），可知原告自八十年起，即已
    開始使用相關技術，而系爭案迄至八十四年方提出本件專利申請，故可當然研判
    出，以八十四年之技術水準，熟知本項技術人士當可輕易完成該項技術，故系爭
    案顯然不具進步性，不符專利法第九十八條第二項之規定」云云。惟原告既自坦
    承附件三、七、九為內部文件未有公開，其非屬已見公開之習知技藝，自無從做
    為既有技術之比較依據，且原告徒拖空言主張熟知本項技術人士當可輕易依據八
    十四年之技術水準完成系爭案等情，要俱出於一己主觀之推臆，非堪憑信為真實
    。且專利異議事件之行政爭訟程序，係就原處分所審定範圍審究其有無違法或不
    當之情形，原告於原處分審查程序終結後，又於本件行政訴訟程序中另稱系爭案
    有違反專利法第九十八條第二項之情事，該等補充事項非屬原異議主張，非原處
    分所得論究，自不足據以指原處分有所違誤。
５、綜上所述，被告之原處分並未違法，請判決如被告答辯之聲明。
三、參加人陳述：
１、程序部分：
(1)、按「異議人補提理由及證據，應自異議之日起一個月內為之。」專利法第四十一
    條第二項定有明文。
(2)、惟查原告於本件行政訴訟程序中方才第一次提出之「惠普公司訂購單留底用正本
    乙份」，其形式證據力及實質內容姑且不論，先觀其提出時點為九十二年一月二
    十四日，而原告提出異議之時點為八十七年四月，其時距顯已超過前揭法規所定
    「一個月」之期間，故該證物自始於程序上即未具備適法之證據能力，非得為本
    件系爭案所謂「申請前已公開銷售」而違反專利法之證明。
２、實體部分：
(1)、本件之爭點乃在於系爭案之申請日（八十四年七月二十四日）之前，引證案是否
    已經「公開」或「公開銷售」，原告須就此盡完全之舉證義務，並合乎論理法則
    及經驗法則，主管行政機關方得為異議成立之處分，否則原異議不成立之處分即
    為適法，無庸撤銷，本件之提起即屬無理由。
(2)、首就原告所提出之「惠普公司訂購單留底用正本」加以審視，縱不論其僅屬公司
    內部文件，尚非直接得採為判決基礎（參加人仍否認其證據力），其上所載之訂
    購日期（即左上方之Date Order Typed）雖為八十四年五月二十四日，惟同樣記
    載於上的日期尚有出貨日期（即 SHIPPING DATE，該訂購單之右上方），且明白
    填註第一批至第四批出廠之貨物（產品）出貨日期為八十四年七月三十日。然據
    上述二期日加以比較，再輔以商業慣例觀之，訂購日期之意義在於買方表示要約
    之時點，事實上與產品何時公開完全無關，更遑論可證明所謂公開銷售之情狀；
    而出貨日期亦只是產品或貨物運送之條件及時間，矧該日期顯在系爭案申請日（
    八十四年七月二十四日）之後，故退萬步言（蓋其於程序上即已不具證據能力）
    ，即使出貨日期可作為公開銷售之證明，惟因其公開銷售日期係於系爭案申請日
    之後，仍無法構成異議成立之「已公開使用」要件，是被告之決定並無違誤。
(3)、系爭異議案引證之附件三、六所謂之「產品設計圖」及附件七原告之傳真及附件
    九之設計圖，因其俱為公司組織之內部文件，並非公開資料，且幾乎均是影本，
    是此類私文書就「公開」之事實不具有證明力，自無疑義。而附件四有關原告產
    品之圖示部分又乃依據無證據力之附件三作成，故亦不足採信。
(4)、附件三之 D-0000-0000-0設計圖中鎖式支架相對於成對夾腳另側之多邊形片狀支
    撐座中並無圓孔，而附件二之實物照片中則有一明顯之圓孔；且同一設計圖面上
    有一箭頭指稱「NO MLE FEATURE ON EVERY 5'TH UNIT」 字樣，係指每經五個單
    位即免除一個 MLE（多邊形片狀支撐座與一對夾腳）構件，因此整條鎖式支架之
    橫料帶上係採每五個斷續間隔設置，亦與附件二之實物照片係採連續設置不同，
    況附件二亦無攝影日期，故附件二自亦不具證據力。
(5)、附件五之發票品名欄中所記載的前半段之「T1-3/4」以及後半段之「MATAL STRI
    P」 ，其中「T1-3/4」事實上並非原告所稱之型號，而僅是發光二極體燈泡之頭
    部斷面為圓形者之主要直徑表示法，參加人於訴願中已檢送HP公司及QT公司之產
    品型錄以為佐證；另一「MATAL STRIP」 之產品名稱與附件三之四個設計圖之名
    稱均不相同，因此附件五之發票與附件三之設計圖之間顯無關聯性，且此一情形
    亦發生於附件五與附件六、七、八、九之間，是附件五就本件亦不具證據力，洵
    堪認定。
(6)、附件八發票或可證明其上所載「0000-0000」 （附件六之圖說產品）有販售之情
    形，惟如前所述，附件六為影本且為公司內部資料，況其僅具模組粒本體構造，
    尚乏與之配合之鎖式支架本體，且其下部延伸多數圓凸體並未見於系爭案中，與
    系爭案之構造顯然不同，故附件八自亦無法對公開銷售之事實做出證明。
３、綜上所述，原告所提之異議乃至於本件行政訴訟中所提出之證據，若非為形式上
    或實質上之證據能力及證據價值有重大明顯之瑕疵，即是各個證據間不具關聯性
    ，無法組成關聯證據以實其說，足見其撤銷之訴請求顯無理由，爰請判決駁回原
    告之訴。
    理  由
一、按凡對物品之形狀、構造或裝置之創作或改良，而可供產業上利用者，得依法取
    得新型專利，為系爭案核准審定時專利法第九十七條、第九十八條第一項所規定
    。而公告中之新型，任何人認有違反前揭專利法第九十七條至第九十九條規定者
    ，依法得自公告之日起三個月內，備具異議書，附具證明文件，向專利專責機關
    提起異議。從而，系爭案有無違反專利法情事而應不予專利，依法應由異議人附
    具證據證明之，倘其證據不足以證明系爭案有違專利法之規定，自應為異議不成
    立之處分。
二、本件系爭第00000000號「鎖式支架與模粒扶座結合之結構」新型專利案
    ，包括一模組粒本體及一鎖式支架本體，鎖式支架本體夾持於該模組粒本體中，
    該鎖式支架本體上配置有複數個支腳，並於鎖式支架本體與支腳中設置一橫向支
    撐座，另於複數支腳間之支撐座上設有可供固定於扶座之挾持體，並設有兩相對
    之夾腳可卡含於模組粒本體之扶座槽上。原告所提異議證據包括：異議附件二據
    稱係原告與惠普公司共同開發之產品照片（即附件二）、附件三係西元一九九○
    年及西元一九九二年間之T1-3/4型產品設計圖（即附件三）、附件四係系爭案圖
    式與附件三設計圖之比較圖式（即附件四）、附件五係西元一九九三年七月五日
    開立之訂購單正本及八十二年八月四日編號SU00000000之統一發票正本（即附件
    五）、附件六係西元一九九三年產品設計圖影本四份（即附件六）、附件七係西
    元一九九四年四月十一日圖面傳真本（即附件七）、附件八係西元一九九三年十
    月五日、西元一九九四年一月四日及西元一九九五年八月三日開立之產品訂購單
    正本，及八十二年十月二十日、八十三年一月十一日及八十四年四月二十一日開
    立之統一發票正本（即附件八）、附件九係西元一九九五年產品設計圖影本二份
    （即附件九）為證據。案經被告審查，以參加人針對附件二與三之間的關係提出
    二點質疑：(1)附件三之 D-0000-0000-0設計圖中鎖式支架相對於成對夾腳另側之
    多邊形片狀支撐座中並無圓孔，但附件二中下幅照片中則有一明顯之圓孔。(2)D-
    0000-0000-0設計圖面上有一箭頭指稱"NO MLE FEATURE ON EVERY 5'TH UNIT"字
    樣，其係指每經五個單位即免除一個 MLE（多邊形片狀支撐座與一對夾腳）構件
    ，因此整條鎖式支架之橫料帶上係採每五個斷續間隔設置，然而附件二之實物照
    片則係採連續設置等語；經詳細比對附件三之 D-0000-0000-0設計圖與附件二之
    實物照片可知，參加人所述之差異確實存在，因此附件二之實物並非根據附件三
    之設計圖所製造，再加上附件二之實物照片上並無拍攝日期，因此附件二應不具
    證據力。另參加人指稱附件三之四個設計圖係屬公司內部文件，非公開資料，而
    附件五之發票品名欄中所記載的包括前半段之「T1-3/4」以及後半段之 「MATAL
    STRIP」，然而「T1-3/4」 並非型號，而僅是發光二極體燈泡之頭部斷面為圓形
    者之主要直徑表示法，且「METAL STRIP」 之產品名稱與附件三之四個設計圖之
    名稱均不相同，該四個設計圖之名稱分別為 「REFLECTOR MLE LEADFRAME」、「
    INSERT STRIP MOLDCUP WITH RISER」、 「OVERALL INSERT STRIP MOLDCUP」、
    「INSERT STRIP MOLDCUP WITH RISER」 ，故附件三與五之間亦無直接關聯，因
    此附件五之發票並不具證據力等語；經比對附件三及五以及根據參加人於前訴願
    時所檢送之HP公司和QT公司之產品型錄，確如參加人所稱，而附件五亦無法與附
    件六、七、八、九關聯，因此附件二及五均不具證據力，而附件三、七、九則屬
    公司內部資料，並無明確關聯證據顯示其有公開之事實，故附件三、七、九尚不
    足採。而附件四係據附件三而作，附件四自亦無足採信。又附件八之西元一九九
    三年十月五日訂購單正本與八十二年十月二十日統一發票所記載「T1-3/4 METAL
    STRIP」 ，亦如前述附件五與其他證據無法關聯之原因而不具證據力。而附件八
    之西元一九九四年一月四日及西元一九九五年八月三日開立之產品訂購單正本及
    八十三年一月十一日及八十四年四月二十一日開立之統一發票正本所載品名「00
    00-0000」，雖可證明異議附件六「B-0000-0000-0」、「SHEET 2 OF 5」圖上所
    載「0000-0000」 已公開販售，惟查附件六為影本且為公司內部資料，其僅具模
    組粒本體構造，尚乏與之配合之鎖式支架本體，且其下部延伸多數圓凸體並未見
    於系爭案上，顯然與系爭案之構造不同，故附件六及八亦不具證據力。是異議所
    提證據無法證明系爭案非首先創作與不具新穎性，乃為異議不成立之審定。原告
    不服，循序提起訴願及本件行政訴訟。
三、原告於本件行政訴訟中訴稱：附件三具系爭案支腳間具夾持體之支撐座，及模組
    粒上之扶座槽之構造，以及被告首次異議審定時向惠普公司查詢得其曾就附件三
    設計圖之產品為交易。附件八之西元一九九四年一月四日及西元一九九五年八月
    三日開立之產品訂購單正本及八十三年一月十一日及八十四年四月二十一日開立
    之統一發票正本上，皆已載明附件六「B-0000-0000-0」圖上所載之「0000-0000
    」已公開販售，則據該圖之同一表格中，亦記載有相對應之支架型號（LEADFRA-
    ME）為018"T1-3/4，則將之與附件三之設計圖作比對，可知附件三之圖示之鎖式
    支架早已公開販售。附件六模組粒業經公開出售係為被告所自承之事實，以及縱
    由附件六上之圖示無法證明系爭案之鎖式支架部分已喪失新穎性，至少亦可證明
    系爭案之模組粒部分，並不具有新穎性。專利之比對，應就其專利範圍之構成元
    件逐一比對，而對非構成專利範圍之部分，則無比對之必要，而應予以剔除。系
    爭案之專利範圍，既不包括模組粒之下部形狀，則在為專利比對時，自無將之一
    併列入之理，系爭案專利範圍既只在於支腳上具支撐座及其上之夾持體及模組粒
    上相應扶座槽之卡合結構，而附件六之模組粒上確有相應之扶座槽，故可知系爭
    案與附件六確屬相同結構，亦可合理推知附件六必有相應之支架，故系爭案確實
    不具新穎性，而不符合專利要件。附件三、七、九皆為內部文件，無法證明有公
    開之事實，惟據上指內部文件之日期（西元一九九一年七月二十一日），可知原
    告自八十年起，即已開始使用相關技術，而系爭案迄至八十四年方提出本件專利
    申請，故可當然研判出，以八十四年之技術水準，熟知本項技術人士當可輕易完
    成該項技術，故系爭案顯然不具進步性，不符專利法第九十八條第二項之規定云
    云。惟查：
１、被告前次審定遭訴願決定機關於八十九年三月三十一日以經（八九）訴字第八九
    ○八六三九二號訴願決定撤銷在案，該決定並針對附件二與附件三之間的關係提
    出二點質疑：(1)附件三之 D-0000-0000-0設計圖中鎖式支架相對於成對夾腳另側
    之多邊形片狀支撐座中並無圓孔，但附件二中下幅照片中則有一明顯之圓孔。(2)
    D-0000-0000-0 設計圖面上有一箭頭指稱「NO MLE FEAT ON EVERY 5'TH UNIT」
    字樣，其係指每經五個單位免除一個 MLE（多邊形片狀支撐座與一對夾腳）構件
    ，因此整條鎖式支架之橫料帶上係採五個五個斷續間隔設置，然而附件二之實物
    照片則採連續設置等。被告重為審查經詳細比對附件三之 D-0000-0000-0設計圖
    與附件二之實物照片，前述差異確實存在，因此附件二之實物並非根據附件三之
    設計圖所製造，故而附件二、三無法互為聯比，亦難據附件二、三、五證明系爭
    案已有公開交易，再加上附件二之實物照片上並無拍攝日期，因此附件二應不具
    證據力。
２、附件六僅係影本，其真偽尚待其他關聯證據佐證判斷，故所載內容尚難遽採為真
    正，無法與附件八聯比而稱異議附件六已公開銷售，亦無從據附件六所載與附件
    三、八聯比而稱附件三設計圖之鎖式支架已公開販售。又被告迄未於兩次異議審
    定認定附件六具公開出售之事實，原審定僅指出附件八所載「0000-0000」 ，雖
    可證明附件六「B-0000-0000-0」、「SHEET 2 OF 5」圖上所載「0000-0000」已
    公開販售，惟附件六僅具模組粒本體構造，尚乏系爭案之鎖式支架本體構造，復
    專利之審查係按申請專利範圍整體構造論究，尚無就部分構造作為認定依據之理
    ，故而附件六模組粒既僅具系爭案部分構造，礙難作為整體構造已公開出售之採
    證依據。
３、附件六為影本且為公司內部資料，且如前項所述，其僅具模組粒本體構造，尚乏
    與之配合之鎖式支架本體，顯然與系爭案之構造不同，至於其下部延伸多數圓凸
    體並未見於系爭案，亦與系爭案有別。
４、原告既自坦承附件三、七、九為內部文件未有公開，其非屬已見公開之習知技藝
    ，自無從做為既有技術之比較依據，且原告徒拖空言主張熟知本項技術人士當可
    輕易依據八十四年之技術水準完成系爭案等情，要俱出於一己主觀之推臆，非堪
    憑信為真實。
５、專利異議事件之行政爭訟程序，係就原處分所審定範圍審究其有無違法或不當之
    情形，原告於原處分審查程序終結後，又於本件行政訴訟程序中另稱系爭案有違
    反專利法第九十八條第二項之情事，該等補充事項非屬原異議主張，非原處分所
    得論究，自不足據以指原處分有所違誤。
６、原告於本件行政訴訟中所提出之惠普公司於八十四年五月二十四日向馬來西亞之
    「MATSUSHITA PRECISION IND. CO.」 公司訂購附件三鎖式支架之訂購單，核為
    新證據，既未於異議時提出供參加人答辯及被告審認，即非嗣後之訴願、行政訴
    訟程序所得審究。
四、綜上所述，原告之陳詞均不可採，則被告所為「異議不成立」之處分，揆諸首揭
    規定，並無違誤，訴願決定予以維持，亦無不合。原告徒執前詞，訴請撤銷訴願
    決定及原處分，並命被告為「第00000000號『鎖式支架與模粒扶座結合
    之結構』之專利異議成立，應不予專利」之處分，或另為適法之處分，均無理由
    ，應予駁回。
五、本件事證已臻明確，兩造其餘攻擊防禦方法與本件判決結果不生影響，故不逐一
    論述，併此敘明。
據上論結，本件原告之訴為無理由，爰依行政訴訟法第九十八條第三項前段判決如主
文。
中    華    民    國      九十二      年      三      月        五      日
                              臺 北 高 等 行 政 法 院 第 二 庭
                                    審 判 長 法    官 徐瑞晃
                                             法    官 李得灶
                                             法    官 吳慧娟
右為正本係照原本作成。
如不服本判決，應於送達後二十日內，向本院提出上訴狀並表明上訴理由，如於本判
決宣示後送達前提起上訴者，應於判決送達後二十日內補提上訴理由書（須按他造人
數附繕本）。
中    華    民    國      九十二      年      三      月        五      日
                                             書 記 官 劉道文


司法院資訊處製作；財團法人民間司法改革基金會備份。
